臺灣臺中地方法院刑事判決
110年度易字第2285號
聲  請  人  臺灣臺中地方檢察署檢察官
被      告  NGUYEN TRONG HUY (中文名：阮重輝，越南籍)                        男  (民國00年0月00日生)




            PHAN XUAN TRUONG (中文名：潘春長，越南籍)   
                     男  (民國00年0月00日生)


            VU THE DU (中文名：武世育，越南籍)




上列被告等因妨害名譽案件，經檢察官聲請簡易判決處刑（110
年度偵字第23849號），本院豐原簡易庭認不宜逕以簡易判決處
刑（110年度豐簡字第556號），移由本院改依通常程序審理，判
決如下：
    主    文
NGUYEN TRONG HUY、PHAN XUAN TRUONG、VU THE DU共同犯公然
侮辱罪，各處罰金新臺幣陸仟元，如易服勞役，均以新臺幣壹仟
元折算壹日。 
    犯罪事實
一、NGUYEN TRONG HUY（下稱阮重輝）、PHAN XUAN TRUONG（下
    稱潘春長）、VU THE DU（下稱武世育）等3人原本均居住在
    臺中市○○區○○路00○00號外籍移工宿舍（下稱系爭宿舍），
    於民國110年2月12日1時許，因適逢農曆春節，有數名非居
    住在系爭宿舍之其他外籍移工亦入內聚餐、聊天，經宿舍管
    理員康俞翔聞訊前往驅趕，詎阮重輝、潘春長、武世育因而
    心生不滿，竟共同基於公然侮辱之犯意聯絡，在系爭宿舍外
    不特定多數人得以共見共聞之開放空間，由阮重輝對康俞翔
    接續辱罵「幹你娘雞掰（國語）」、「幹、幹你娘雞掰（國
    語）」、「幹你們媽的（越南語）」、「FUCK YOU」等語及
    以左手豎起中指之手勢，潘春長接續對康俞翔以右手豎起中
    指之手勢2次並辱罵「FUCK YOU」等語（聲請簡易判決處刑
    書漏未記載辱罵「FUCK YOU」，應予補充），武世育則對康
    俞翔接續辱罵「幹你媽你爹」、「你們媽的」、「你們什麼
    雞巴都不知道」（均越南語）等語，在上開不特定多數人得
    以共見共聞之場所，分別以上開方式公然侮辱康俞翔，足以
    貶損康俞翔在社會上之評價。
二、案經康俞翔訴由臺中市政府警察局豐原分局報告臺灣臺中地
    方檢察署檢察官偵查後聲請簡易判決處刑。
    理    由
一、證據能力部分：
    按被告以外之人於審判外之言詞或書面陳述，除法律有規定
    者外，不得作為證據，刑事訴訟法第159條固定有明文，惟
    被告以外之人於審判外之陳述，雖不符同法第159條之1至之
    4規定，而經當事人於審判程序同意作為證據，法院審酌該
    言詞陳述或書面陳述作成時之情況，認為適當者，亦得為證
    據；又當事人、代理人或辯護人於法院調查證據時，知有第
    159條第1項不得為證據之情形，而未於言詞辯論終結前聲明
    異議者，視為有前項之同意，同法第159條之5亦定有明文。
    其立法意旨在於傳聞證據未經當事人之反對詰問予以核實，
    原則上先予排除，惟若當事人已放棄詰問或未聲明異議，基
    於證據資料愈豐富，愈有助於真實發現之理念，且強化言詞
    辯論原則，法院自可承認該傳聞證據例外擁有證據能力。經
    查，本案判決所引用之供述證據（含言詞及書面陳述），被
    告3人於本院審理時均表示同意有證據能力等語（見本院卷
    第43、84頁），且檢察官及被告3人於本院審理中調查證據
    時，亦均未於言詞辯論終結前聲明異議（見本院卷第44至49
    、85至91頁），又本院審認上開證據作成時之情況，應無違
    法取證或不當情事，與本案待證事實間復具有相當之關聯性
    ，以之作為證據應屬適當，依刑事訴訟法第159條之5規定，
    自有證據能力。
二、認定犯罪事實所憑之證據及理由：
  ㈠訊據被告阮重輝固坦承有罵上開髒話，且有舉起手指之動作
    ；被告潘春長則坦承有於上開時、地，口出「FUCK YOU」且
    比中指；被告武世育雖坦承有於上開時、地辱罵上開髒話等
    事實不諱，但均矢口否認有何公然侮辱犯行，被告阮重輝辯
    稱：伊有罵髒話，但只是口頭禪，不是針對告訴人康俞翔，
    另外伊是舉起食指，不是比中指，也沒有說「FUCK YOU」等
    語；被告潘春長辯稱：因為對方有挑釁，且伊有喝酒，才會
    講「FUCK YOU」且比中指，但伊沒有針對任何人，也沒有其
    他意思等語；被告武世育則辯稱：伊是對印尼人比中指，因
    為該印尼人有打伊的小弟等語。
  ㈡但查：
  ⒈被告3人原本均居住在系爭宿舍，於110年2月12日1時許，因
    適逢農曆春節，有數名非居住系爭宿舍之其他外籍移工亦入
    內聚餐、聊天，經宿舍管理員即告訴人聞訊前往驅趕，在系
    爭宿舍外不特定多數人得以共見共聞之開放空間，被告阮重
    輝當場接續罵稱「幹你娘雞掰（國語）」、「幹、幹你娘雞
    掰（國語）」、「幹你們媽的（越南語）」等語及比左手中
    指之手勢，被告潘春長則接續比右手中指2次並辱罵「FUCK 
    YOU」等語，被告武世育接續辱罵「幹你媽你爹」、「你們
    媽的」、「你們什麼雞巴都不知道」（均越南語）等語之事
    實，業據證人即告訴人於警詢及偵查中證述明確（見偵卷第
    39至44、87、90、92頁），且有員警職務報告（見偵卷第25
    至26頁）、監視器錄影畫面翻拍照片（見偵卷第51至61頁）
    、告訴人手機之蒐證照片（見偵卷第63至65頁）、本院勘驗
    現場監視器光碟之筆錄（見本院卷第44至47、85至89頁）及
    現場監視器影像光碟1片（光碟片存放袋）等在卷可佐，且
    為被告3人所不爭執，是此部分之事實，首堪認定。
　⒉被告阮重輝否認其有豎起左手中指並口出「FUCK YOU」云云
    。然依本院當庭播放監視器錄影光碟之勘驗結果，於畫面時
    間01：07：55，被告阮重輝舉起左手，對著前方及畫面上方
    中間處比中指，此時有聽到「FUCK YOU」等情（見本院卷第
    86頁），而該「FUCK YOU」聲音出現之際，恰為被告阮重輝
    舉起左手比出中指手勢之時點，又被告阮重輝以左手豎起中
    指之意涵亦與「FUCK YOU」相同，足認被告阮重輝當時確實
    有舉起左手豎起中指，同時口出「FUCK YOU」一語。則被告
    阮重輝辯稱伊沒有講「FUCK YOU」，伊是豎起食指，而非中
    指云云，均與監視器畫面勘驗結果及社會常情不符，並不可
    採。
　⒊按刑法上之公然侮辱罪，係指以語言（或舉動）在公共場所
    向特定之人辱罵，為其他不特定人可以聞見之情形。而其語
    言（或舉動）之含義，又足以減損該特定人之聲譽者而言。
    倘與人發生爭執，而心生氣憤、不滿，出言譏罵對方，已具
    針對性，且係基於表達己身不滿，顯非玩笑可比，聽聞者已
    可感受陳述之攻擊性，而非平常玩笑或口頭禪，當然會使該
    特定人感覺人格遭受攻擊，足以貶損其名譽及尊嚴評價，而
    與刑法第309條第1項之構成要件相符（最高法院109年度台
    上字第4050號判決意旨參照）。證人即告訴人於警詢及偵查
    中均證稱：伊為系爭宿舍之管理員，當天是由伊報警，委請
    警察到場處理非居住系爭宿舍之其他移工入內聚餐、聊天之
    事，當時站在伊後面的印尼人是公司臨時要求陪同到場一起
    處理移工的事情，該印尼人平常是負責公司內部的文書工作
    ，也會修繕宿舍的東西，但他不是宿舍管理人，宿舍管理人
    就只有伊一個人，被告3人始終在旁觀看員警處理過程等語
    （見偵卷第40、90、92頁）。是以，案發當天被告3人與外
    籍移工友人原本在系爭宿舍內聚餐慶祝，然因告訴人報警處
    理系爭宿舍有外人進入乙事，警察始到場處理，則被告3人
    顯存有對告訴人為公然侮辱行為之動機甚明，又被告3人係
    朝向告訴人所站立位置罵稱前開話語或豎起中指，則被告3
    人上開言語及動作所針對之對象顯係告訴人，所為亦已可使
    告訴人感受到陳述之攻擊性等情，彰彰甚明。是被告3人辯
    稱其等辱罵髒話及豎中指之行為，都不是針對告訴人云云，
    顯不可採。
　⒋另觀諸被告阮重輝所罵之「幹你娘雞掰（國語）」、「幹、
    幹你娘雞掰（國語）」、「幹你們媽的（越南語）」、「FU
    CK YOU」等語及以左手豎起中指之手勢、被告潘春長口出「
    FUCK YOU」及以右手豎起中指之手勢、被告武世育罵稱「幹
    你媽你爹」、「你們媽的」、「你們什麼雞巴都不知道」（
    均越南語）等語，均屬粗鄙言詞，而豎中指之手勢，則帶有
    人身攻擊的含意，是一種禁語手勢、也具挑釁意味，是上開
    用語及手勢，顯均係對於他人帶有負面評價之用字遣詞及動
    作，而均足以令人感到難堪、不快，俱屬污蔑他人人格之用
    語，是被告3人前揭舉措，皆符合「侮辱」要件無訛。且案
    發地點為系爭宿舍門口，除被告3人及告訴人外，當時尚有
    多名警察、外籍移工、該印尼人等人在場，是上開地點確屬
    不特定多數人得以共見共聞之場所，而符合「公然」之要件
    。
　⒌依上，被告3人於上開時、地，因不滿告訴人報警處理非居住
    於系爭宿舍之外籍移工入內聚餐慶祝乙事，而以前開粗鄙言
    詞及手勢共同對告訴人為公然侮辱行為，主觀上具有公然侮
    辱之犯意聯絡，是被告3人所為，核與公然侮辱之要件相符
    ，其等3人前開所辯，均難認可採。
  ㈢綜上所述，本案事證已臻明確，被告3人上開公然侮辱犯行均
    堪認定，俱應依法論科。　
三、論罪科刑：
　㈠核被告3人所為，均係犯刑法第309條第1項之公然侮辱罪。
  ㈡被告3人就本案犯行間，有犯意聯絡及行為分擔，為共同正犯
    。
　㈢被告3人基於單一侮辱告訴人之目的，於密切接近之時間、地
    點，以上開不雅言詞及手勢侮辱告訴人之行為，均係侵害同
    一法益，各行為之獨立性極為薄弱，依一般社會健全觀念，
    在時間差距上，難以強行分開，在刑法評價上，以視為數個
    舉動之接續施行，合為包括之一行為予以評價，較為合理，
    應屬接續犯，各論以一罪。
　㈣爰審酌被告3人因不滿告訴人報警處理其等外籍友人進入系爭
    宿舍內聚餐慶祝之事，不思以合法理性方式溝通及處理事情
    ，竟均未能克制自己之情緒，而以前揭方式共同公然侮辱告
    訴人，法治觀念薄弱，實予非難；兼衡被告武世育、潘春長
    犯後雖坦承客觀行為，但否認主觀犯意，被告阮重輝則僅承
    認有辱罵部分言語，但經本院當庭多次播放監視器光碟與其
    觀看後，仍辯稱其豎起之手指為食指、並非中指，亦否認主
    觀犯意，且均未與告訴人達成和解，亦未賠償告訴人所受損
    害之態度；再衡以被告3人自陳之智識程度、就業及收入、
    家庭生活及經濟狀況（詳見本院卷第52、93頁），暨本案之
    犯罪動機、目的、手段、犯罪所生之損害及前科素行等一切
    情狀，分別量處如主文所示之刑，並均諭知易服勞役之折算
    標準，以示懲儆。
據上論斷，應依刑事訴訟法第299條第1項前段，刑法第28條、第
309條第1項、第42條第3項前段，刑法施行法第1條之1第1項，判
決如主文。　　
本案經檢察官蔡仲雍聲請簡易判決處刑，檢察官蔣得龍到庭執行
職務。
中　　華　　民　　國　　111 　年　　2 　　月　　25　　日
                  刑事第十庭  法  官  林芳如
以上正本證明與原本無異。
如不服本判決應於收受判決後20日內向本院提出上訴書狀，並應
敘述具體理由；其未敘述上訴理由者，應於上訴期間屆滿後20日
內向本院補提理由書（均須按他造當事人之人數附繕本）「切勿
逕送上級法院」。
告訴人或被害人對於判決如有不服具備理由請求檢察官上訴者，
其上訴期間之計算係以檢察官收受判決正本之日期為準。
                              書記官  張玉楓
中　　華　　民　　國　　111 　年　　2 　　月　　25　　日
附錄本案論罪科刑法條：
中華民國刑法第309條
公然侮辱人者，處拘役或9千元以下罰金。
以強暴犯前項之罪者，處1年以下有期徒刑、拘役或1萬5千元以
下罰金。